臺灣新北地方法院民事裁定
111年度消債更字第1號
聲  請  人  陳君南
代  理  人  李奇哲律師
上列當事人依消費者債務清理條例聲請更生，本院裁定如下：
    主  文
聲請人陳君南自中華民國一一一年四月二十九日上午十時起開始
更生程序。
命司法事務官進行本件更生程序。
    理  由
一、按債務人不能清償債務或有不能清償之虞者，得依本條例所
    定更生或清算程序，清理其債務。債務人無擔保或無優先權
    之債務總額未逾新臺幣1,200 萬元者，於法院裁定開始清算
    程序或宣告破產前，得向法院聲請更生。債務人對於金融機
    構負債務者，在聲請更生或清算前，應向最大債權金融機構
    請求協商債務清償方案，或向其住、居所地之法院或鄉、鎮
    、市、區調解委員會聲請債務清理之調解。協商或調解成立
    者，債務人不得聲請更生或清算。但因不可歸責於己之事由
    ，致履行有困難者，不在此限。消費者債務清理條例（下稱
    消債條例）第3 條、第42條第1 項、第151 條第1 項、第7
    項定有明文。次按法院開始更生程序之裁定，應載明其年、
    月、日、時，並即時發生效力。法院裁定開始更生或清算程
    序後，得命司法事務官進行更生或清算程序。消債條例第45
    條第1 項、第16條第1 項前段定有明文。
二、本件聲請意旨以：聲請人名下有陳○安信託登記之房屋、土
    地各1 筆、遠雄人壽保單價值新臺幣（下同）11,481元，債
    務總金額1,179,940元，有不能清償債務之情事，消債條例
    施行前，曾依照中華民國銀行公會會員辦理消費金融案件無
    擔保債務協商機制，與最大債權銀行成立協商，惟當時其每
    月薪資僅24,000餘元，實在無力負擔而毀諾，故聲請人毀諾
    協商方案應屬不可歸責於己之事由，且其無擔保或無優先權
    之債務總額未逾1,200 萬元，復未經法院裁定開始清算程序
    或宣告破產，依法自得聲請更生程序，懇請裁定開始更生等
    語。
三、經查：
　㈠聲請人前曾參與「中華民國銀行公會會員辦理消費金融案件
    無擔保債務協商機制」，與最大債權銀行達成協商，約定自
    95年4 月起，分60期，利率5%，每月給付17,728元，依各債
    權銀行債權金額比例清償各項債務，並於95年7 月19日毀諾
    等情，有財團法人金融聯合徵信中心之債權人清冊、臺灣新
    光銀行民事陳報狀在卷可稽，是聲請人經與債權銀行協商成
    立，再為更生或清算程序之聲請，即須符合「不可歸責於己
    之事由，致履行有困難者」之要件，並應審究其現況是否確
    實具「有不能清償債務或有不能清償之虞」之情事而定，合
    先敘明。
  ㈡按消債條例第151 條第7 項但書規定「因不可歸責於己之事
    由，致履行顯有重大困難」，並未附加「不可預見」之要件
    ，亦即該事由並不以債務人「不可預見」為必要。該項但書
    規定情形，僅須於法院就更生或清算之聲請為裁判時存在即
    可，不以協商成立後始發生者為限，並與債務人於協商時能
    否預見無關。債務人於協商時縱未詳加思考、正確判斷，或
    可預見將來履行可能有重大困難而仍冒然簽約成立協商，亦
    不能據此即認其履行顯有重大困難係可歸責於債務人（司法
    院98年第1 期民事業務研究會第24號司法院民事廳消費者債
    務清理條例法律問題研審小組意見參照）。經查：聲請人主
    張協商時每月薪資僅24,000餘元，實在無力負擔而毀諾等情
    ，有其勞工保險被保險人投保資料表所載，協商還款期間聲
    請人分以中華賓航汽車有限公司、恆陞精密科技股份有限公
    司、華群汽車股份有限公司投保，投保薪資落於16,500元至
    20,100元，堪信聲請人之工作並非穩定，且毀諾當時之收入
    數額顯不足負擔協商款項之情節為真，是依前開民事業務研
    究會結論，聲請人因收入不足支應協商金額而毀諾，自屬不
    可歸責於己之事由，而得聲請更生或清算程序。
　㈢再聲請人表示經親友介紹，自105 年迄今，於臺北市大安區
    之某老舊社區擔任社區管理員，每月薪資約24,000元，均係
    領取現金，沒有薪轉紀錄、薪資單等語，參其所述雖無國稅
    局之繳稅紀錄或其他足證其收入之文件或單據可供稽核，惟
    衡酌社會經濟實務確實存在有無法提供工作所得文件之可能
    ，而聲請人既已提出切結書，具體釋明其工作所得之來源及
    計算依據，堪信聲請人所稱擔任之職業及月收入之主張，應
    為真實；另聲請人表示依110 年度新北市公告之每人每月最
    低生活費標準15,600元乘以1.2 倍即18,720元，為其個人之
    每月必要生活支出，核與消債條例第64之2 條所定債務人必
    要生活費用數額相當，並未逾一般人生活開銷之程度，應為
    可採。準此，衡以聲請人每月可得收入扣除每月必要支出後
    ，雖仍可餘裕5,200 元（計算式：24,000－18,720），但考
    量聲請人年屆57歲（54年生），名下並無恆產，從事高工時
    、高替代性質之保全工作，復以其每月得收入及支出餘額，
    較之被請求清償之債務總額，客觀上應可預見係處於通常且
    繼續不能清償之狀態，自合於「不能清償債務或有不能清償
    之虞」之要件。
　㈣從而，聲請人聲請更生，已符合「不可歸責於己之事由，致
    履行有困難者」要件，於衡酌聲請人之經濟狀況後，亦符合
    有不能清償債務之情事，且其無擔保或無優先權之債務總額
    未逾1,200 萬元，復查無消債條例第6 條第3 項、第8 條或
    第46條各款所定駁回更生聲請之事由存在，本件更生之聲請
    ，即屬有據，爰依法命由司法事務官進行本件更生程序，裁
    定如主文。
四、更生程序開始後，聲請人之更生方案仍須由債權人會議可決
    或由法院裁定認可後方能實行，倘更生方案未能經債權人會
    議可決或經法院裁定認可，將依消債條例第61條規定，開始
    清算程序，此恐非有利於聲請人，是請斟酌以最大還款誠意
    ，擬定足為債權人接受或足供法院認為公允之更生方案，俾
    免更生程序進行至依消債條例第61條規定應行清算之程度，
    附此敘明。
中    華    民    國    111   年     4    月    29    日
                  民事第六庭  法  官  宋家瑋
上為正本係照原本作成。
本件不得抗告。
本裁定已於111年4月29日時公告。
中    華    民    國    111   年     4    月    29    日
                              書記官  張韶安